【裁判字號】    97,上易,562
【裁判日期】    971230
【裁判案由】    給付貨款
【裁判全文】
臺灣高等法院民事判決                 97年度上易字第562號
上  訴  人  愛麗有限公司
法定代理人  丁○○
訴訟代理人  郭學廉律師
被 上訴 人  泰辯實業有限公司
法定代理人  甲○○
訴訟代理人  林明正律師
複 代理 人  林育生律師
            趙佑全律師
上列當事人間請求給付貨款事件，上訴人對於中華民國97年5月
22日臺灣臺北地方法院96年度訴字第9402號第一審判決提起上訴
，本院於97年12月16日言詞辯論終結，判決如下：
    主      文
原判決關於命上訴人給付超過美金貳仟肆佰肆拾捌點玖肆元本息
部分，及該部分假執行之宣告，暨訴訟費用之裁判（除確定部分
外）均廢棄。
上開廢棄部分，被上訴人在第一審之訴及假執行之聲請均駁回。
其餘上訴駁回。
第一審（除確定部分外）、第二審訴訟費用由上訴人負擔百分之
七，餘由被上訴人負擔。
    事實及理由
一被上訴人起訴主張：上訴人於民國95年4月27日、同年5月23日
  （按應係同年8月25日之誤載）分別向伊訂購型號CR-1000S（1
  00L）塑膠冰桶592個、CR-600S（60L）塑膠冰桶540個及CR-10
  00S（100L）塑膠冰桶296個，約定總價金美金38,617.2元，伊
  於95年10月11日、25日依其指示出貨至日本大阪，惟上訴人迄
  未給付上開貨款。爰依買賣契約之法律關係，求為命上訴人給
  付美金38,617.2元，及自起訴狀繕本送達翌日起加計法定遲延
  利息之判決。
  上訴人則以：依被上訴人提出之訂購合約書所載之貨款總額為
  美金36,421.32元，非其所主張之美金38,617.2元，再伊已於
  95 年1月、3月預付貨款計新臺幣100萬元，該貨款由被上訴人
  外銷經理丙○○收受，丙○○是否將預收貨款交付予被上訴人
  ，與伊無涉，另被上訴人之出貨有瑕疵，致伊遭日本客戶扣款
  計美金3,894.48元，伊以所受損害與被上訴人請求之貨款主張
  抵銷等語，資為抗辯。
二原審命上訴人給付美金34,722.42元，及自96年9月22日起加計
  法定遲延利息，駁回被上訴人其餘之請求。上訴人提起上訴，
  聲明：
  (一)原判決不利上訴人之部分廢棄。
  (二)上開廢棄部分，被上訴人在第一審之訴及假執行之聲請均予
    駁回。
  被上訴人則聲明：上訴駁回。
  （被上訴人就其原審敗訴部分未據提起上訴而告確定）。
三被上訴人主張前揭事實，提出訂購合約書二份、COMMERCIAL
  INVOICE二份、出貨文件、律師函等件為證（原審卷第6-18頁
  ）。兩造就上訴人於95年4月27日、同年8月25日分別向被上訴
  人訂購型號CR-1000S（100L）塑膠冰桶592個、CR-600S（60L
  ）塑膠冰桶540個及CR-1000S（100L）塑膠冰桶296個，被上訴
  人已於95年10月11日、25日依上訴人指示出貨至日本大阪之事
  實不爭執。
  (一)被上訴人主張上訴人積欠之貨款為美金38,617.2元之事實，
    雖提出COMMERCIAL INVOICE二紙為證，但為上訴人所否認，
    辯稱依訂購合約書所載之總金額為美金36,421.32元，其所
    積欠之貨款應為美金36,421.32元等語。按「稱買賣者，謂
    當事人約定一方移轉財產權於他方，他方支付價金之契約。
    當事人就標的物及其價金互相同意時，買賣契約即為成立」
    ，民法第345條定有明文。卷附訂購合約書係上訴人分別於
    95年4月27日、8月25日向被上訴人下單，合約書右下買方欄
    蓋有上訴人公司戳章及法定代理人姓氏「諶」或承辦人陳秋
    素之簽名可按（原審卷第6、8頁），而被上訴人收受上訴人
    之下單後，即依約著手製造上訴人購買之貨品，依序於95年
    10月12日、10月29日出貨至上訴人指定之日本大阪，有出貨
    文件足按（原審卷第12、15頁），顯然被上訴人於接受上訴
    人之下單後已同意上訴人下單時所載之金額，斯時買賣契約
    即已成立，被上訴人始依約製造貨品。而卷附訂購合約書二
    紙（原審卷第6、8頁）所載之總價分別為美金17,754.08 元
    、18,667.24元（9,790.2+ 8,877.04＝18,667.24），計美
    金36,421.32元（17,754.08+18,667.24＝36,421.32），是
    兩造上開交易之貨款應為美金36,421.32元。
  (二)被上訴人另提出COMMERCIAL INVOICE二紙，金額分別為美金
    29,204.4元、9,412.8元，合計美金38,617.2元（29,204.4+
    9,412.8＝38,617.2，原審卷第10-11頁），據以主張合約書
    為上訴人所下之訂單，非被上訴人承諾之價格，實際交易價
    格會隨出貨時之價格略微調整，被上訴人會另外對上訴人報
    價，上訴人同意後才會出貨云云（本院卷第57頁）。然被上
    訴人未舉證證明上訴人已同意將原訂購合約書之買賣價金由
    美金36,421.32元調高為美金38,617.2元，其所提出之COMME
    RCIAL INVOICE二紙僅有被上訴人之公司、法定代理人之印
    文，無上訴人之公司、法定代理人或其他有代理權之人之印
    文、簽名等，自不得以買賣契約成立後，被上訴人自行製作
    之COMMERCIAL INVOICE遽認上訴人已同意買賣價金已調高。
    被上訴人雖又舉兩造之前交易之COMMERCIAL INVOICE 五紙
    、被上訴人簽發之支票三紙為證（原審卷第131-138頁），
    主張兩造交易向以COMMERCIAL INVOICE所載金額為交易金額
    ，然上訴人否認之，並稱被上訴人所舉前例調高價格乃上訴
    人在可接受範圍內，已在出貨之前同意者，本件調價過高，
    非上訴人所得負擔，故未同意被上訴人之調價等語（見本院
    卷第137頁背面）。被上訴人既未能舉證其他以證明上訴人
    有調高價格之同意，徒憑上開舉證，尚難認被上訴人所為本
    件交易價格應依COMMERCIAL INVOICE之記載總計美金
    38,617.2元之主張可採。兩造本件交易價格應以合約書所載
    之總計美金36,421.32元為準。另被上訴人交付之貨品有瑕
    疵，致上訴人遭日本客戶瑕疵扣款計美金3,894.48元，為被
    上訴人所不爭執（本院卷第138頁正面），原審已將被上訴
    人得請求之貨款扣除上開瑕疵扣款部分，則被上訴人得請求
    之貨款應為美金32,526.84元（36,421.32-3,894.48＝
    32,526.84）。
  (三)上訴人另辯稱被上訴人之外銷經理丙○○已向上訴人預收貨
    款新臺幣100萬元，被上訴人請求之貨款應扣除該預收款等
    語，為被上訴人所否認，謂該新臺幣100萬元為丙○○私人
    向上訴人之借款，與被上訴人無涉云云。查丙○○製作之預
    收貨款證明書載：「泰辯……公司外銷經理丙○○向愛麗公
    司預收外銷貨款新臺幣捌拾萬元正，立此據以為憑證。立據
    人：丙○○……中華民國九十五年元月十一日」、「本人丙
    ○○為泰辯……公司外銷經理，向愛麗公司預收貨款新臺幣
    貳拾萬元整，立此為憑。立據人：丙○○……中華民國九十
    五年三月二十九日」，有預收貨款證明書二紙在卷可憑（原
    審卷第50-51頁），已載明上開新臺幣100萬元係預收貨款，
    而上訴人確於95年1月4日、13日分別匯款新臺幣30萬元、50
    萬元予丙○○，另於同年3月31日責由員工胡振銘匯款新臺
    幣20萬元予丙○○，有匯款回條三紙在卷可參（原審卷第
    47-48頁），顯然上訴人確已交付新臺幣100萬元予丙○○。
    而丙○○為被上訴人之業務經理，為被上訴人所自認（原審
    卷第102頁），丙○○有為被上訴人接單及收取貨款之權責
    ，亦經被上訴人公司員工乙○○到庭證述明確（本院卷第
    127 頁背面）；雖被上訴人主張其未向主管機關辦理丙○○
    為經理人之登記，非公司法之經理人，且其公司預收貨款程
    序，須填寫預收貨款之說明書，經負責人核准用印後，始成
    為正式預收貨款案，丙○○無代理被上訴人與上訴人成立預
    收貨款協議之權限云云；惟主管機關之經理人登記並非經理
    人關係之生效要件，另民法第107條前段規定：「代理權之
    限制及撤回，不得以之對抗善意第三人」，縱被上訴人對其
    業務經理丙○○之代理權有所限制，不得對外預收貨款，其
    既不能證明上訴人明知或可得而知該限制，仍交付預收貨款
    予丙○○之惡意，自不得以該限制對抗善意之上訴人。以上
    ，丙○○外觀上既為被上訴人之經理，有權代理被上訴人收
    取貨款，預收上訴人之新臺幣100萬元貨款，對被上訴人自
    生效力。至丙○○收受貨款後有無交付被上訴人將之入帳，
    核屬被上訴人與丙○○間之法律關係，不影響上訴人已付款
    之效力。
  (四)丙○○雖於原審證稱：「〔（提示被證四）預收貨款證明書
    是否你寫的？交付何人？〕是我寫的，我交給被告公司（上
    訴人，下同）的法定代理人丁○○」、「（被證四這兩筆預
    收貨款，要求被告公司如何付款？）我有跟被告法定代理人
    丁○○私下談過，要求一些佣金，這兩筆一百萬元是我向被
    告公司的借款，我要求從出貨中付佣金，我的佣金可以從預
    收貨款來扣，這一百萬元被告公司有向我請求過，臺南地院
    也有支付命令，因為被告有答應給我佣金，所以我實際上不
    用還一百萬元……」、「（如果是你與被告法定代理人丁○
    ○的借款，為何寫預收貸款證明書：）一方面我急需用錢，
    一方面我有覺得有把握可以償還」云云；於本院證稱：「（
    愛麗公司曾否給你佣金？）沒有」、「（愛麗公司有無說過
    要給你佣金？）有談過，但事實上沒有給我佣金」、「〔（
    提示原審卷50至51頁）這二張預收貨款證明書是否你寫的？
    〕是的」、「（書寫這二張預收貨款證明書之用意？）兩造
    公司都對我很好，實際上是我虧欠他們，這些假如是正常程
    序運作的話，本件就不會發生。但因泰辯公司在短時間之內
    ，大陸工廠發生三次罷工，所有的貨都不能出，我也無法處
    理，所以才會變成這種狀況」、「（書寫『預收貨款』，是
    否即表示尚未收到？）實際上這筆錢是我跟愛麗公司借的，
    我寫這張預收貨款證明是因為我太有把握了，因為我認為不
    可能會發生這些事情」、「（尚欠愛麗公司多少錢？）壹佰
    萬元」云云（原審卷第156頁正面、本院卷第68頁以下）。
    然上訴人既向無給付佣金予丙○○之例，豈有首度即一次給
    付其佣金新臺幣100萬元俾逐次扣抵之理？且證人乙○○亦
    證稱自上訴人法定代理人處聽聞丙○○向其借款情事等語。
    證人丙○○之證詞已與常情有悖，復佐諸若丙○○以預付款
    為名收受上開款項後未交回公司，即涉有財務不清之不當行
    為，或涉刑責，則該筆款項之收款名目究竟何屬？其有相當
    利害關係，證言難免避就不實，是丙○○所為借貸、佣金等
    證詞尚難逕認為真實可採。至乙○○證言屬聽聞轉述，復非
    明確，亦不足憑為上述新臺幣100萬元乃丙○○與上訴人間
    私人借貸之證明。
  (五)被上訴人雖謂若新臺幣100萬元係預收貨款，應於交貨之初
    即予以扣抵貨款，無於交易最後完成時方予扣抵云云。然上
    訴人法定代理人已陳稱：「兩造生意往來五、六年以後，對
    方的大陸工廠因工人罷工而生產出現問題，無法按期出貨。
    我們當時跟對方聯絡訂貨，對方表示無法及時出貨，一定要
    等到他們同意可以出貨，可預估出貨時間後，我們才把訂單
    送過去。因為有這樣的問題，我們希望早點出貨，對造公司
    丙○○告訴我，若要優先出貨的話，要先預付貨款壹佰萬元
    左右，我向他表示無法一次給付壹佰萬元，但會分批陸續給
    付……他們後來有陸續出貨……後來付了壹佰萬元以後，丙
    ○○就講說可以幫我們安排，所以我們就開始下單，大概陸
    陸續續下了7、8次單。預付貨款後，陸續定了7、8批貨，貨
    款都有付清，是因為丙○○表示說我們要保持優先順位的話
    ，預付貨款要保持在那裡，我們才能繼續保持優先，一直要
    到最後一筆才來結算，丙○○說若一出貨就扣款，就沒有意
    義了」等語綦詳（本院卷第137、138頁），參照丙○○所稱
    被上訴人工廠發生罷工，無法出貨之詞，及以預付款爭取優
    先出貨無悖商業常情，上訴人上開抗辯自屬可採。被上訴人
    主張上開新臺幣100萬元非預付貨款云云，即無可取。
  (六)上開新臺幣100萬元，為丙○○代理被上訴人預收之貨款，
    上訴人主張自本件貨款中扣除，洵非無據。以被上訴人起訴
    時之新臺幣與美金換算匯率33.247計，新台幣100萬元折算
    為美金30,077.90元（1,000,000÷33.247＝30,077.90，小
    數點第二位以下四捨五入），扣除該預收之貨款後，被上訴
    人得請求之貨款餘額為美金2,448.94元（32,526.84-30,077
    .90 ＝2,448.94）。
四綜上所述，被上訴人依買賣契約之法律關係，請求上訴人給付
  美金2,448.94元，及自起訴狀繕本送達翌日即96年9月22日起
  （原審卷第20頁送達證書）至清償日止，按年息5％計算之利
  息，為有理由，應予准許，其逾此部分之請求，為無理由，應
  予駁回，被上訴人敗訴部分，假執行之聲請亦失所依據，應併
  予駁回。原審命上訴人給付超過上開應准許本息部分，尚有未
  洽，上訴意旨指摘此部分原判決不當，求予廢棄改判，為有理
  由，應由本院予以廢棄，改判如主文第二項所示。上開不應准
  許部分，原審（除確定部分外）為上訴人敗訴之判決，並駁回
  其假執行之聲請，核無不合。上訴意旨指摘原判決此部分不當
  ，求予廢棄改判，為無理由，應予駁回。
五本件因事證已臻明確，兩造其餘攻擊、防禦方法及所為之立證
  ，經審酌後認與判決之結果不生若何影響，無庸再逐一予以論
  列，合併敘明。
據上論結，本件上訴為一部有理由，一部無理由，依民事訴訟法
第450條、第449條第1項、第79條，判決如主文。
中    華    民    國    97    年    12    月    30    日
                    民事第十六庭
                        審判長法  官 劉靜嫻
                              法  官 謝碧莉
                              法  官 湯美玉
正本係照原本作成。
不得上訴。
中    華    民    國    97    年    12    月    31    日
                             書記官  蕭進忠


司法院資訊處製作；財團法人民間司法改革基金會備份。
